臺灣高等法院刑事判決　　　　　　　　 94年度上易字第136號
　　上　訴　人
　　即　被　告　乙○○
上列上訴人因毀損案件，不服臺灣桃園地方法院93年度易字第20
5號，中華民國93年12月7日第一審判決（起訴案號：臺灣桃園地
方法院檢察署93年度調偵字第5號），提起上訴，本院判決如下
：
    主  文
上訴駁回。
    事  實
一、乙○○於民國91年11月1日與甲○○簽訂營業讓渡契約書，以
    新台幣（下同）45萬元受讓甲○○位於台北縣三重市○○路
    ○段609巷2之3號環球咖啡有限公司（以下簡稱環球公司）。
    甲○○並將環球公司之商品存貨貨款7萬2千4百27元、已支付
    之房租6萬2千5百元及上揭房屋押租金42萬4千4百64元（起
    訴書誤載為45萬元），合計100萬9千3百91元，均讓予乙○
    ○，乙○○依約應於同年11月16日支付100萬9千3百91元予
    甲○○。惟乙○○未依約付款，甲○○催討無著，遂向台灣
    桃園地方法院（以下簡稱桃園地院）聲請核發支付命令，經
    桃園地院於92年1月15日核發92年度促字第3180號支付命令
    ，命乙○○應於支付命令送達後20日之不變期間內清償上開
    債務，該支付命令於92年1月28日送達乙○○，因乙○○未
    於收受支付命令後20日內聲明異議而告確定。詎乙○○於前
    開支付命令確定後，明知其將受強制執行，竟意圖毀損甲○
    ○之債權，於92年5月14日，分別以20萬元、45萬元之代價
    將環球公司之經營權（含所附設備）、房租押租金頂讓予不
    知情之張素珍，而處分其財產，足生損害於甲○○之債權。
二、案經甲○○訴請臺灣桃園地方法院檢察署檢察官偵查起訴。
    理  由
壹、程序部分：
一、最高法院93年度台上字第3533號判決要旨：刑事訴訟法第
    159 條第1項雖規定，被告以外之人於審判外之言詞或書面
    陳述，除法律有規定外，不得作為證據。惟同法第159條之5
    第2項已規定，當事人、代理人或辯護人於法院調查證據時
    ，知有第159條第1項不得為證據之情形，而未於言詞辯論終
    結前聲明異議者，視為有前項之同意（指同條第1項之同意
    作為證據）。此乃第159條第1項所容許，得作為證據之例外
    規定之一。經查本案被告、檢察官於言詞辯論終結前，均未
    就所調查之證據主張有刑事訴訟法第159條第1項不得為證據
    之情形（本院94年3月29日審判程序筆錄），是參照上開最高
    法院判決要旨，本案經調查之證據均有證據能力，合先敘明
    。
貳、實體部分：
一、訊據上訴人即被告乙○○固供承與告訴人甲○○簽訂環球公
    司營業讓渡契約書及收受桃園地院之支付命令不諱，惟矢口
    否認有損害告訴人債權之犯行，辯稱：其與告訴人合夥經營
    環球公司，約定其應支付總出資額係45萬元的一半，並非受
    讓環球公司之經營權，其在營業讓渡契約書上簽名，係因為
    告訴人的弟弟說要寫給岳母看，其才簽名。環球公司經營虧
    損，其墊付200餘萬元，並以存證信函通知告訴人出面處理
    ，告訴人不予理會，其才將公司頂讓給張素珍云云。經查：
１、右揭事實，迭據告訴人於警、偵訊、原審及本院審理時指訴
    不移（92年度偵字第15505號卷─以下簡稱偵卷，第3頁、第
    4頁、93年度調偵字第5號─以下簡稱調偵卷，第6頁、原審卷
    (一)第33頁至第35頁、本院94年3月29日審判筆錄），且有
    被告與告訴人之營業讓渡書影本、桃園地院92年1月15日核
    發被告應於支付命令送達後20日之不變期間，向告訴人清償
    100萬9千3百91元及自91年11月17日起至清償日止，按年利
    率百分之5計算之利息之92年度促字第3180號支付命令影本
    暨同年3月13日核發之確定證明書1紙在卷可案，被告亦坦承
    有收受上開支付命令且未聲明異議，並於支付命令確定後，
    於92年5月14日，分別以20萬元、45萬元之代價將環球公司
    之經營權（含所附設備）、房租押金頂讓予不知情之張素珍
    ，並據證人張素珍供明在卷（調偵卷第8頁背面），復有被
    告提示兌領張素珍開立之支票影本1紙在卷可按（調偵卷第
    13頁、第14頁），被告於告訴人取得支付命令之執行名義後
    ，確有處分其對於環球公司經營之財產權及押租金債權甚明
    。
２、告訴人於91年11月4日將環球公司之負責人變更為被告，有
    台北縣政府營利事業統一發證設立變更登記申請書影本1紙
    附卷可參（原審卷 (二)第39頁），足徵告訴人係將環球公
    司之經營權、商品存貨等讓予被告，否則如係合夥關係，告
    訴人焉有將環球公司負責人變更為被告之理？是被告辯稱其
    係與告訴人合夥經營環球公司，其在營業讓渡契約書上簽名
    ，是因應告訴人的弟弟要寫給岳母看云云，顯不足採。又被
    告與告訴人如係合夥，被告豈願獨力負擔虧損，並繼續經營
    數月，是被告辯稱因與告訴人合夥經營環球公司虧損2百餘
    萬元，告訴人係合夥人應分攤虧損，通知告訴人出面解決，
    即非有據。此外被告對告訴人亦未主張有任何其他債權，是
    被告縱於支付命領確定後，於92年3月28日寄送存證信函予
    告訴人，藉詞要求出面洽談解決環球公司債權債務，告訴人
    未予置理，顯無不合。從而被告明知支付命令已經確定，將
    受強制執行，對於告訴人亦無何債權足堪抵銷，竟將環球公
    司之經營權、房押租金讓予第三人而處分其財產，其顯有損
    害告訴人債權之意圖至明。
３、債權人取得執行名義後，得對債務人所有之財產聲請強制執
    行，債務人之所有財產即處於隨時得受強制執行之狀態。被
    告明知告訴人已取得支付命令之執行名義，行將受強制執行
    之際，竟意圖損害被害人債權，處分其對環球公司之經營權
    及房屋押金，事證明確，其犯行堪以認定。
二、核被告所為，係犯刑法第356條之損害債權罪。
三、原審引用刑法第356條論罪，並審酌被告與告訴人簽訂營業
    讓渡契約，頂讓環球公司之經營權、商品存貨及房屋押租金
    後，未依約支付告訴人任何款項，乃竟在告訴人依法取得支
    付命令之執行名義，將受強制執行之際，將環球公司之經營
    權及押租金全部頂讓予張素珍，規避告訴人依法定程序索償
    ，其無意還款之情，甚為昭然，對告訴人造成之損害嚴重，
    且犯後飾詞卸責，否認對告訴人之債務，企圖誤導審判，對
    告訴人分文未還，犯後態度不佳等一切情狀，量處有期徒刑
    7月，經核認事用法，並無違誤，量刑亦屬妥適，被告猶執
    前詞上訴，核無理由，應予駁回。
據上論斷，應依刑事訴訟法第368條，判決如主文。
本案經檢察官柯麗鈴到庭執行職務。
中　　華　　民　　國　　94　　年　　4 　　月　　12 　　日
　　　　　　　　　刑事第十六庭
                              審判長法　官  曾德水
　　　　　　　　　　　　　　　　    法　官  江國華
　　　　　　　 　 　　　　　　　　　法　官  杜惠錦
以上正本證明與原本無異。
不得上訴。
                                    書記官  楊秋鈴
中　　華　　民　　國　　94　　年　　4 　　月　　12　　日
附錄：本案論罪科刑法條全文
      刑法第356條
 (損害債權罪)
債務人於將受強制執行之際，意圖損害債權人之債權，而毀壞、
處分或隱匿其財產者，處二年以下有期徒刑、拘役或五百元以下
罰金。
